臺灣高雄地方法院民事判決　　　　　　110年度雄簡字第850號
原　　　告　葛龍軍　
被　　　告　劉樹童　

訴訟代理人　劉甯杏南
上列當事人間返還代墊款事件，經本院於民國110 年9 月28日言
詞辯論終結，判決如下：
    主      文
原告之訴駁回。
訴訟費用由原告負擔。
    事實及理由
一、原告主張：被告與訴外人陳俊夫於民國99年間邀約伊投資澤
    昌企業有限公司（下稱澤昌公司），約定三人各自出資新臺
    幣（下同）50萬元，由伊管理公司財務，陳俊夫則負責公司
    之經營，三人並簽立股東合約書（下稱系爭股東合約）。被
    告於99年6 月19日交付股金20萬元予伊，向伊表示其餘30萬
    元出資額由伊先代為墊付，待其自大陸返台再償還，伊不疑
    有他，遂交付30萬元現金予陳俊夫。詎被告前往大陸後竟不
    知去向，伊因催討無著，受有30萬元之損失，爰依委任契約
    之法律關係，提起本件訴訟等語。並聲明：被告應給付原告
    30萬元，及自起訴狀繕本送達翌日起至清償日止，按週年利
    率5 ％計算之利息。
二、被告則以：伊與原告應陳俊夫之邀，約定三人各出資50萬元
    投資成立澤昌公司經營傢俱買賣及室內裝潢業務，伊於99年
    2 月1 日公司成立之時已先行交付10萬元予陳俊夫供展業使
    用，復於同年5 月18日匯款20萬元至澤昌公司臺灣銀行帳戶
    ，再於6 月19日將剩餘出資額20萬元以現金交付予管理公司
    財務之原告，至此伊已全數繳清股金50萬元，當無委請原告
    代墊股金之情事語置辯。並聲明：原告之訴駁回。
三、本院得心證之理由：
（一）按當事人主張有利於己之事實者，就其事實有舉證之責任
      ，民事訴訟法第277 條前段亦有明文。而民事訴訟如係由
      原告主張權利者，應先由原告負舉證之責，若原告先不能
      舉證，以證實自己主張之事實為真實，則被告就其抗辯事
      實即令不能舉證，或其所舉證據尚有疵累，亦應駁回原告
      之請求。原告主張被告於99年6 月19日委請伊代墊股金30
      萬元（下稱系爭代墊契約），伊並已將股金30萬元以現金
      交付陳俊夫等語，並提出99年6 月19日原告收受被告繳納
      20萬元股金之收據為證（本院卷第13頁，下稱系爭收據）
      。被告固不否認系爭收據之存在，然否認兩造間存有系爭
      代墊契約，並以前揭情詞置辯，依前揭意旨所示，原告就
      兩造存有系爭代墊契約及其已將股金30萬元交付陳俊夫等
      利己之事實，自應負舉證之責。
（二）澤昌公司原為陳俊夫之1 人公司，出資額為100 萬元，嗣
      於99年1 月26日辦理增資50萬元（原為100 萬元，增資後
      變為150 萬元），原告於是日已繳納出資額50萬元，而陳
      俊夫將其出資額50萬元讓與被告，此有高雄市政府110 年
      5 月31日高市府經商公字第11051966000 號函及所附澤昌
      公司登記卷宗在卷可稽（本院卷第111 頁，登記卷宗外放
      ）。依系爭股東合約第13條約定所載，系爭合約自99年2
      月1 日起生效，有原告提出系爭合約書在卷可憑（本院卷
      第15、17頁）。原告稱系爭股東合約係於99年1 月26日簽
      立後始辦理澤昌公司變更登記等語（本院卷第255 頁），
      核與證人陳俊夫於本院審理時結證相符（本院卷第255 頁
      ），此部分事實堪可認定。
（三）原告固主張於99年6 月19日後已代墊股金30萬元交付陳俊
      夫等語，然為證人陳俊夫於本院審理時到庭結證後所否認
      ，證人陳俊夫證稱：伊與兩造於99年1 月26日簽立系爭股
      東合約時，被告就當場拿出10萬元股金給伊，嗣於同年5
      月18日被告匯款20萬元股金到澤昌公司的帳戶，後於6 月
      19日被告又拿現金20萬元股金交付原告等語甚詳（本院卷
      第256 頁），並提出存摺交易明細資料為證（本院卷第
      203 ）。則原告是否已代墊股金30萬元交付陳俊夫，顯非
      無疑。而原告就此復未更為舉證，自難認其所指兩造存有
      系爭代墊契約及其已將股金30萬元交付陳俊夫等情為真，
      其所主張，顯難憑採，自屬無據。
四、綜上所述，原告依依委任契約之法律關係，請求被告給付30
    萬元，及自起訴狀繕本送達翌日起至清償日止，按週年利率
    5 ％計算之利息，為無理由，應予駁回。
五、本件事證已臻明確，兩造其餘主張與攻擊防禦方法及所提證
    據，經審酌後認與本件判決之結果不生影響，爰不另逐一論
    述，併此敘明。
六、據上論結，本件原告之訴為無理由，依民事訴訟法第78條，
    判決如主文。
中    華    民    國   110    年    10    月    15    日
                  高雄簡易庭  法      官  饒志民
以上正本係照原本作成。
如對本判決上訴，須於判決送達後20日內向本院提出上訴狀。如
委任律師提起上訴者，應一併繳納上訴審裁判費。
中    華    民    國   110    年    10    月    15    日
                              書  記  官  史華齡